臺灣新竹地方法院民事簡易判決  
111年度竹簡字第298號
原      告  張瑞盛  

被      告  江茂生  

訴訟代理人  陳芳麗  
上列原告間因被告傷害等案件，提起附帶民事請求損害賠償事件
，經本院刑事庭以111年度附民字第14號刑事附帶民事訴訟裁定
移送前來，本院於民國111年11月22日辯論終結，判決如下：
    主      文
被告應給付原告新臺幣陸萬壹仟壹佰貳拾元。
原告其餘之訴駁回。
訴訟費用百分之十五由被告負擔，餘由原告負擔。
本判決原告勝訴部分得假執行。
    事實及理由
壹、程序方面：
   本件被告經合法通知，未於最後言詞辯論期日到場，核無民
   事訴訟法第386條各款所列情形，爰依原告聲請，由其一造辯
   論而為判決。
貳、實體方面：
一、原告起訴主張：
（一）被告於民國108年7月間承攬原告位在新竹市○○段000○00地
      號土地上之房屋興建工程（下稱系爭工程），雙方因故發
      生工程糾紛，被告基於恐嚇危害安全之犯意，於下列時間
      ，在不詳地點，接續使用不詳設備連結LINE網路通訊軟體
      傳送下列文字訊息內容給原告，使其閱讀後心生畏懼，足
      生危害其生命及身體安全。
　  ⒈108年12月21日23時5分許，「我今天不剎剎你這不知天髙
      地后」（殺你）。
    ⒉109年1月11日0時40分、42分許，「我們會同規一進」、「
      我們會同規遣䵤」（同歸於盡）。　　
（二）被告於109年1月10日20時許，在新竹市○○街000巷00弄0號
       與原告協調系爭工程糾紛時，基於恐嚇危害安全之犯意
      ，向其接續恫稱：「我今天不敢揍他的話我就不姓江」、
      「我打你又怎樣」、「他今天把錢拿出來」、「不然你試
      看看」等語，使原告聽聞心生畏懼，足生危害其身體安全
      。
（三）被告於109年5月26日某時許，在系爭工程土地現場，基於
      恐嚇危害安全之犯意，向原告接續恫稱：「我要把你踢下
      樓去」、「我要把你踢下樓去」、「幹，頭殼我把你砸下
      去」等語，使原告聽聞心生畏懼，足生危害其身體安全。
（四）被告於109年7月6日12時7分許（監視器畫面時間），在系
      爭工程土地前，與原告發生口角爭執，基於傷害之犯意，
      徒手推擠原告，致其重心不穩而後仰跌倒在地，受有下背
      和骨盆挫擦傷等傷害。
（五）被告前揭行為造成原告身心受創，又造成原告身體傷害，
      因此請求被告賠償原告醫療費用新臺幣（下同）1,180元
      、精神慰撫金402,000元。爰依民法侵權行為法律關係，
      提起本件訴訟，並於本院聲明：被告應給付原告403,180
      元。
二、被告則以：被告並沒有恐嚇原告，只是跟原告爭吵時，才會
    講些粗暴的話，完全沒有恐嚇原告的意思。因為原告積欠被
    告工程款，被告向原告催討，原告不願付款，事先準備好錄
    音，而且在場有兩位青年人也有恐嚇被告，及罵被告髒話。
    系爭工程開工後，原告以原屋主公媽靈未遷走、老婆出車禍
    、工作不順等理由拖延付款；又因被告不願意原告違法加蓋
    ，申請停工；又因原告堅持不抽掉多放的鋼筋等等因素，兩
    造發生多次爭吵，原告利用被告情緒控管不好而偷偷錄音做
    為提告證據。傷害的部分因當時原告要搶被告手機，二人互
    相推擠，原告跌倒，被告願意負擔原告跌倒部份的醫藥費，
    及3,000元精神賠償；其他部分，因刑事部分已上訴，待二
    審判決下來再談。再說，原告所稱的恐慌症及鬱症，未提出
    證明是因被告引起的等語。並於本院聲明：原告之訴駁回。
    　　　　
三、原告主張於前揭時、地遭被告以「我今天不剎剎你這不知天
    髙地后」（殺你）、「我們會同規一進」、「我們會同規遣
    䵤」（同歸於盡）、「我今天不敢揍他的話我就不姓江」、
    「我打你又怎樣」、「他今天把錢拿出來」、「不然你試看
    看」、「我要把你踢下樓去」、「我要把你踢下樓去」、「
    幹，頭殼我把你砸下去」等語恐嚇，並徒手推擠原告，致其
    重心不穩而後仰跌倒在地，受有下背和骨盆挫擦傷等傷害之
    事實，業經本院調閱本院110年度訴字第500號刑事案件電子
    卷證核閱屬實。
四、按因故意或過失，不法侵害他人之權利者，負損害賠償責任
    ；不法侵害他人之身體或健康者，對於被害人因此喪失或減
    少勞動能力或增加生活上之需要時，應負損害賠償責任；不
    法侵害他人之身體、健康、名譽、自由、信用、隱私、貞操
    ，或不法侵害其他人格法益而情節重大者，被害人雖非財產
    上之損害，亦得請求賠償相當之金額，民法第184條第1項前
    段、第193條、第195條第1項前段分別定有明文。又所謂恐
    嚇，係指凡一切言語、舉動足以使人生畏怖心者均屬之，且
    恐嚇之手段，並無限制，危害通知之方法，亦無限制，無論
    明示之言語、文字、動作或暗示之危害行為，苟已足使對方
    理解其意義之所在，並使人發生畏怖心即屬之（最高法院81
    年台上字第867號判決意旨參照）。而該言語或舉動是否足
    以使他人生畏怖心，應依社會一般觀念衡量之。準此，是否
    為恐嚇言語，本非僅以行為人主觀上確有加害之意或客觀上
    已為加害之行為為足，而仍係衡諸通常事理足認乃將使一般
    人心生畏懼之惡害通知以為斷。被告於前揭時、地對原告恫
    稱：「我今天不剎剎你這不知天髙地后」（殺你）、「我們
    會同規一進」、「我們會同規遣䵤」（同歸於盡）、「我今
    天不敢揍他的話我就不姓江」、「我打你又怎樣」、「他今
    天把錢拿出來」、「不然你試看看」、「我要把你踢下樓去
    」、「我要把你踢下樓去」、「幹，頭殼我把你砸下去」等
    語，而依社會一般通念衡量，被告上述恐嚇內容確足以使人
    產生畏怖之心，致生危害於生命之安全，揆諸上開說明，應
    認被告前揭恐嚇危害安全之行為已侵害原告之人格法益情節
    重大，且具有因果關係。又被告上開故意行為，侵害原告身
    體健康之事實，已如上述，且為被告所不爭執，而被告之不
    法行為與原告所受身體傷害間，亦有相當之因果關係，則被
    告自應就其故意行為負損害賠償責任，是原告依上開法律規
    定，請求被告賠償醫療費用及非財產上之損害，核屬有據，
    應予准許。茲就原告對被告之各請求項目，分述如下：
（一）精神科醫療費用部分：
      原告主張於109年1月31日至110年2月19日至林正修診所證
      明患有焦慮症，109年7月6日後因受被告推倒挫傷後惡化
      為恐慌症，經9次診斷醫療費用約為1,800元，並提出醫療
      費用收據5張及芊芊藥局藥品明細收據7張為據（見附民卷
      第5至16頁），惟查上開收據金額分別為109年9月21日200
      元、109年7月31日200元、109年3月30日200元、109年2月
      11日200元、109年1月31日200元、110年2月19日100元、1
      09年8月20日60元、109年7月13日60元、109年1月31日0元
      、109年3月30日60元、109年2月11日20元、109年12月18
      日60元，合計為1,360元；並經本院向林正修診所函查原
      告是否於上開期日就診？就診原因為何？經該診所函覆本
      院稱：病患張瑞盛曾於108年3月28日至111年4月19日間於
      本院所就診，108年3月28日因情緒問題與心理師會談，10
      9年1月31日至111年4月19日皆因建築問題至本院門診，共
      計10次等語，並檢附病歷影本到院，此有該診所111年9月
      19日函可稽（見本院卷第307至311頁），本院審酌上開病
      歷記載，原告前即因家庭問題求助精神科醫生，事後雖因
      被告行為而有加遽至精神科就診，認為上開醫療費用2分
      之1應由被告負擔，即原告得向被告請求此部分醫療費用
      為680元（1,360×1/2＝680）。逾此部分請求，應屬無據。
      　
（二）傷害醫療費用部分：
　　　原告主張109年7月6日、7月11日至馬偕診所請求此醫療費
      用為1,180元，業據提出新竹馬偕紀念醫院醫療費用收據1
      張為憑，惟查前開收據金額僅440元，而被告願意負擔原
      告跌倒部份的醫藥費。是原告請求被告賠償醫療費用440
      元，為有理由，應予准許，逾此部分請求，則不予准許。
（三）精神慰撫金部分：
　　  按慰藉金之多寡，應斟酌雙方之身分、地位、資力與加害
      之程度及其他各種情形核定相當之數額；其金額是否相當
      ，自應依實際加害情形與被害人所受之痛苦及雙方之身分
      、地位、經濟狀況等關係決定之（最高法院85年度台上字
      第460號判決意旨參照）。本件原告因遭被告以前開文字
      恐嚇，致原告心生驚恐、不安，其精神上必感受一定程度
      之痛苦，又原告因被告之故意行為而有如上所述之傷害。
      本院審酌原告108年所得給付總額為224萬餘元、名下有不
      動產4筆及投資1筆，總額為1,033萬餘元，109年度所得給
      付總額為225萬餘元，名下財產同108年度；被告108年度
      無所得，名下有不動產2筆及汽車2部，總額為56萬餘元；
      109年度亦無所得，名下財產同108年度等情，並有兩造稅
      務電子閘門財產所得調件明細表附卷可按；及參酌被告故
      意恐嚇原告及侵害原告之身體，及原告所受損害之程度等
      一切情狀，就被告恐嚇行為及傷害原告身體行為應賠償原
      告之非財產上損害以60,000元，為適當公允，逾此範圍之
      請求，尚屬過高。
五、綜上所述，原告因被告恐嚇，受有精神上痛苦，及因被告傷
    害等行為，而依侵權行為之法律關係，請求被告給付原告61
    ,120元（680元＋440元＋60,000元），為有理由，應予准許。
    逾此部分之請求，為無理由，應予駁回。
六、又本件係依民事訴訟法第427條第1項適用簡易訴訟程序所為
    被告敗訴之判決，就原告勝訴部分爰依職權宣告假執行。本
    件就原起訴部分係刑事附帶民事訴訟，而由本院刑事庭移送
    民事庭者，依刑事訴訟法第504條第2項之規定，免納裁判費
    。惟依法仍應依民事訴訟法第79條規定，爰諭知兩造訴訟費
    用負擔之比例如主文第3項所示，以備將來如有訴訟費用發
    生時，得以確定其數額，併予敘明。
據上論結，本件原告之訴為一部有理由、一部無理由，依民事訴
訟法第436條第2項、第385條第1項前段、第79條、第389條第1項
第3款，判決如主文。
中　　華　　民　　國　　111 　年　　12　　月　　6 　　日
                 新竹簡易庭    法  官  邱玉汝
以上正本係照原本作成。
如對本判決上訴，須於判決送達後20日內向本院提出上訴（須按
他造當事人之人數附繕本）；如委任律師提起上訴者，應一併繳
納上訴審裁判費。
中　　華　　民　　國　　111 　年　　12　　月　　6 　　日
                              書記官  蕭宛琴